臺灣桃園地方法院刑事判決　　　　　　　100年度訴字第606號
公　訴　人　臺灣桃園地方法院檢察署檢察官
被　　　告　黃徵耀
指定辯護人　公設辯護人　彭詩雯
上列被告因強盜案件，經檢察官提起公訴（99年度偵緝字第
2033號），本院判決如下：
    主  文
黃徵耀共同意圖為自己不法之所有，攜帶兇器，以脅迫至使不能
抗拒，而取他人之物，處有期徒刑柒年肆月，扣案不具殺傷力之
手槍壹支（含彈匣壹個，槍枝管制編號：000000000）
，沒收；又共同意圖為自己不法之所有，攜帶兇器，以脅迫至使
不能抗拒，而取他人之物，處有期徒刑柒年陸月，扣案不具殺傷
力之手槍壹支（含彈匣壹個，槍枝管制編號：00000000
），沒收。應執行有期徒刑拾肆年捌月，扣案不具殺傷力之手槍
壹支（含彈匣壹個，槍枝管制編號：000000000），沒
收。
    事  實
一、黃徵耀與蕭聖涵（所涉攜帶兇器強盜罪，業經臺灣高等法院
    以98年度上訴字第3107號判決，判處應執行有期徒刑17年確
    定）係在酒店上班之同事，蕭博文（所涉與蕭聖涵共同攜帶
    兇器強盜罪，業經臺灣高等法院以98年度上訴字第3107號判
    決，判處應執行有期徒刑10年確定；所涉頂替罪嫌，另案偵
    查）與黃徵耀曾為高中同學，蕭聖涵因積欠黃徵耀金錢無法
    償還，黃徵耀己身經濟狀況不佳且知悉蕭聖涵處有槍身係鐵
    製，質地堅硬，客觀上足以對他人之生命、身體、安全構成
    威脅之兇器手槍1 支（槍枝管制編號：0000000000，含彈匣
    1 個，經送鑑定，因槍管內具阻鐵，無法發射彈丸，認無殺
    傷力），認24小時營業之便利商店於凌晨大多僅有一名店員
    顧店，實有機可乘，即向蕭聖涵提議持前開手槍1 支強盜便
    利商店，以清償蕭聖涵積欠黃徵耀之債務並解決黃徵耀本身
    之經濟問題，蕭聖涵同意後，渠等竟基於意圖為自己不法所
    有攜帶兇器強盜之犯意聯絡，由黃徵耀提供安全帽、口罩及
    不知情之蕭博文所有出借交付之車牌號碼133- BSX號重型機
    車，蕭聖涵則攜帶其所有之上開可供兇器使用之手槍1 支與
    黃徵耀在黃徵耀位於中原大學附近之租屋處會合，渠等會合
    後，由蕭聖涵先行以黃徵耀提供之口罩遮蔽車牌以避免查緝
    ，再由黃徵耀騎乘蕭博文所有車牌號碼133-BSX 號重型機車
    搭載蕭聖涵，隨意選定便利商店，並均戴安全帽，蕭聖涵則
    著口罩、手套以防止他人認出其容貌，於選定便利商店後則
    由蕭聖涵以前開裝扮進入超商行搶，黃徵耀則發動上開機車
    在店外把風及接應，所得款項則朋分花用之分工方式，分別
    為下列犯行：
  (一)於民國98年1 月23日凌晨3 時30分許，蕭聖涵、黃徵耀基於
    攜帶兇器強盜之犯意聯絡，由蕭聖涵頭戴銀色全罩式安全帽
    及口罩，並手戴手套進入位於桃園縣中壢市○○路31號「全
    家便利商店」，持前述不具殺傷力之手槍指向店員劉昱顯，
    向劉昱顯恫稱「不要動，搶劫，打開收銀機」，以此脅迫方
    式，嚇令劉昱顯將店內現金交出，至使劉昱顯因恐蕭聖涵所
    持為真槍，倘不依指示將遭射殺或射傷，而達不能抗拒，遵
    命開啟收銀機，任由蕭聖涵取走收銀機內現金新臺幣（下同
    ）16,000元，蕭聖涵得手後立即離開超商，由頭戴藍色安全
    帽之黃徵耀發動機車在外接應逃逸，蕭聖涵再將該次作案之
    口罩、手套及遮掩車牌之口罩隨意丟棄，2 人並回黃徵耀上
    開租屋處朋分所得之贓款。
  (二)於98年2 月10日凌晨3 時5 分許，蕭聖涵與黃徵耀基於攜帶
    兇器強盜之犯意聯絡，由蕭聖涵以前開相同裝扮進入位於桃
    園縣中壢市○○路○ 段63號「全家便利商店」，持上開手槍
    當場拉手槍保險朝向超商櫃檯地板擊發1 次（現場未查獲子
    彈及彈殼，且依後述鑑定之結果，該槍枝無法擊發，應係蕭
    聖涵製造擊發之假象，致店員詹雲哲誤認槍枝擊發），再持
    手槍指向店員詹雲哲，向詹雲哲恫稱：「不要動，搶劫，把
    錢拿出來」，以此脅迫方式，嚇令詹雲哲將店內現金交出，
    至使詹雲哲因恐蕭聖涵所持為真槍，倘不依指示將遭射殺或
    射傷，而達不能抗拒，遵命開啟收銀機，由蕭聖涵自行取款
    後復開啟第2 臺收銀機，接續取走收銀機內現金，共得款13
    ,000元後立即離開超商，旋由頭戴藍色安全帽之黃徵耀發動
    機車在外接應而逃逸，蕭聖涵再將該次作案之銀色全罩式安
    全帽、口罩、手套及遮掩車牌之口罩隨意丟棄，並於為避免
    遭查獲下，由黃徵耀搭載蕭聖涵前往黃徵耀奶奶住處停放上
    開作案機車，再一同搭乘計程車前往桃園縣中壢市某處網咖
    均分所得贓款。
二、案經劉昱顯、詹雲哲告訴及臺灣高等法院依職權函送臺灣桃
    園地方法院檢察署簽分偵辦後提起公訴。
    理  由
壹、程序部分：
一、按被告以外之人於審判外之言詞或書面陳述，除法律有規定
    者外，不得作為證據；又被告以外之人於審判外之陳述，雖
    不符合同法第159 條之1 至第159 條之4 之規定，但經當事
    人於審判程序同意作為證據，法院審酌該言詞陳述或書面陳
    述作成時之情況，認為適當者，亦得為證據。當事人、代理
    人或辯護人於法院調查證據時，知有第159 條第1 項不得為
    證據之情形，而未於言詞辯論終結前聲明異議者，視為有前
    項之同意，刑事訴訟法第159 條第1 項及第159 條之5 均有
    明文。經查：
  (一)證人即被害人劉昱顯於警詢之證述；證人即被害人詹雲哲於
    警詢及偵查中之證述，固屬傳聞證據，惟檢察官、被告黃徵
    耀及指定之辯護人等就前揭審判外陳述之證據能力，於本院
    準備程序及審判期日時均不爭執，且迄至言詞辯論終結前亦
    未再聲明異議。經核上開證據資料製作時之情況，查無違法
    不當或證明力明顯過低之瑕疵，亦認為以之作為證據應屬適
    當。
  (二)至本案認定事實所引用之卷內其餘卷證資料（包括桃園縣政
    府警察局中壢分局扣押筆錄、扣押物品目錄表、贓物認領保
    管單、扣押物品清單各1 份、內政部警政署刑事警察局99年
    3 月31日刑鑑字第0990043233號函暨隨函所附資料1 份、內
    政部警政署刑事警察局98年3 月2 日刑鑑字第0980023827號
    鑑驗書1 份、臺灣高等法院98年度上訴字第3107號判決1 份
    等文書證據及物證），並無證據證明係公務員違背法定程序
    所取得，檢察官、被告黃徵耀及指定之辯護人等，均未於本
    院言詞辯論終結前爭執其證據能力，茲審酌該等書面陳述作
    成時之情況，並無不宜作為證據之情事，且本院認為以之作
    為本案論罪之證據，均與待證事實具有關聯性，作為本案之
    證據亦屬適當，是依上開規定，自得為證據。
二、按測謊鑑定，係依一般人若下意識刻意隱瞞事實真相時所產
    生微妙之心理變化，例如：憂慮、緊張、恐懼、不安等現象
    ，因此身體內部之心理變化，身體外部之生理狀況亦隨之變
    化，例如：呼吸急促、血液循環加速、心跳加快、聲音降低
    、大量流汗等異常現象，惟表現在外之生理變化，往往不易
    由肉眼觀察，乃由測謊員對受測者提問與待證事實相關之問
    題，藉由科學儀器（測謊機）紀錄受測者對各個質問所產生
    細微之生理變化，加以分析受測者是否下意識刻意隱瞞事實
    真相，並判定其供述是否真實。因測謊機本身並不能直接對
    受測者之供述產生正確與否之訊號，而係測謊人員依其專業
    學識及經驗，就測謊紀錄，予以客觀分析解讀。故而，實施
    測謊者事後將受測者於測謊時所為之回答，配合測謊器所顯
    示之指標，判斷其供詞虛實與否所為之書面報告，其性質屬
    於受囑託鑑定者所為之鑑定報告，而非將受測者之回答內容
    直接當成供述證據使用。於日本審判實務，通說認為測謊結
    果之書面報告可準用刑事訴訟法關於鑑定之相關規定，而肯
    定測謊結果具有證據能力。於我國實務，法院依刑事訴訟法
    第208 條第1 項規定，囑託法務部調查局或刑事警察局對受
    測人為測謊，受囑託機關就測謊結果，以該機關名義函覆原
    囑託之檢察官或法院，該測謊結果之書面報告，即屬於鑑定
    報告，該機關之鑑定報告，形式上若符合測謊基本程序要件
    ，包括：經受測人同意配合，並已告知得拒絕受測，以減
    輕受測者不必要之壓力；測謊員須經良好之專業訓練與相
    當之經驗；測謊儀器品質良好且運作正常；受測人身心
    及意識狀態正常；測謊環境良好，無不當之外力干擾等，
    即賦予證據能力（最高法院92年度臺上字第2282號判決意旨
    可資參照）。倘被告就否認犯罪有不實之情緒波動反應，雖
    不能採為有罪之唯一證據，但非無證據能力，仍得供裁判之
    佐證，其證明力如何，事實審法院自得依職權自由判斷（最
    高法院94年度臺上字第1753號、89年度臺上字第2010號、88
    年度臺上字第5038號、88年度臺上字第2936號、87年度臺上
    字第3928號判決意旨可資參照）。
三、末卷附刑案照片共6 張，係傳達照相當時現場情況，而透過
    照片傳達的情形與現場真實情形，在內容上的一致性，透過
    機械的正確性來加以保障，換言之，照片並不存在人對現實
    情形的知覺、記憶所經常發生的表現錯誤，是照片之性質非
    屬供述證據，自無傳聞法則之適用，於此亦別無證據證明上
    開資料有經偽造變造之情形，且經本案檢察官、被告黃徵耀
    及指定之辯護人等同意做為證據，是前開照片均具證據能力
    。
貳、實體部分：
一、認定事實部分：
  (一)就犯罪事實欄一(一)部份：
    訊據被告黃徵耀對於其確實有於98年1 月23日凌晨3 時30分
    許與共犯蕭聖涵前往位於桃園縣中壢市○○路31號之便利商
    店強盜等情坦承不諱，然辯稱：該次前往強盜並非伊提議云
    云（參見本院100 年度訴字第606 號卷第42頁）。惟：
  1.證人即共犯蕭聖涵於偵查時結證稱：98年1 月23日凌晨3 時
    30分有與黃徵耀共同持槍前往桃園縣中壢市○○路31號全家
    便利商店強盜財物，當時是黃徵耀約伊去搶，並由黃徵耀準
    備口罩、安全帽及蕭博文所有之機車，當時選定該便利商店
    是因為該店離黃徵耀租屋處較近，由黃徵耀騎機車，伊進去
    店內行搶，黃徵耀在外把風，搶完後伊等就騎車離開，該次
    伊等得款16,000元，所得款項由伊跟黃徵耀一起分，伊只有
    分到幾千元，黃徵耀拿比較多。伊在地院審理時之所有沒有
    講出黃徵耀是因為當時已經判決了，但蕭博文不知道他會被
    判這麼重，所以要求伊幫他作證，其所犯的4 件中確實有2
    件是黃徵耀在外接應伊，第一件蕭博文不在場，伊與黃徵耀
    去搶，黃徵耀在外接應等語（參見臺灣桃園地方法院檢察署
    99 年 度偵緝字第2033號卷第29頁至第31頁、98年度他字第
    57 07 號卷第17頁至第18頁、第39頁）；復於臺灣高等法院
    審理另案（臺灣高等法院98年度上訴字第3107號案件）時供
    陳：第1 次、第3 次都是搶全家，但那2 次蕭博文均未參與
    ，那2 次是伊與黃徵耀共同行搶等語（參見臺灣高等法院98
    年度上訴字第3107號卷第37頁、第55頁至第56頁）；繼於本
    院審理時結證稱：伊於98年間有跟黃徵耀借過約幾千元，伊
    是因跟黃徵耀約好去超商行搶，搶到的錢還給黃徵耀之方式
    還清借款。伊等共行搶2 次，第1 次行搶時間接近98年農曆
    過年，伊等在黃徵耀租屋處談，黃徵耀知道伊有一把槍，因
    為伊欠黃徵耀錢，但伊沒有錢還黃徵耀，所以黃徵耀提議約
    伊去搶超商，那天半夜伊剛好在黃徵耀租屋處喝酒，而蕭博
    文的機車剛好停在黃徵耀住處樓下，黃徵耀約伊半夜2 、3
    點時去搶超商，至於要搶那家超商由黃徵耀決定，因為當時
    伊從雲林來桃園，對於地形不熟，一頂安全帽及口罩2 個是
    由黃徵耀準備，另一頂安全帽是伊之前跟同事借來的，當天
    伊等決定要行搶後，伊先回伊當時位於中原大學附近之租屋
    處拿安全帽及槍，再走回黃徵耀住處，伊當時有拿出槍給黃
    徵耀看，並於黃徵耀坐在機車前坐時發動機車時，走到機車
    後面用口罩遮住車牌。伊等討論時就決定要戴著口罩、安全
    帽、槍枝去行搶，故於當天半夜2 、3 時許由黃徵耀騎車，
    伊負責進去超商搶劫，黃徵耀於伊行搶時騎車在外面把風。
    伊進去超商後，往櫃臺走，並拿槍指著被害人，叫他不要動
    ，並把錢交出來，伊於被害人打開收銀臺後，伸手從收銀臺
    拿出1 萬多元，伊拿到錢之後，就跑出便利商店，黃徵耀在
    門口等伊，伊立刻上車，黃徵耀馬上把伊載回他的租屋處。
    而伊行搶之超商門為透明的，且可由外面透過玻璃看到櫃臺
    之情形。伊等是在黃徵耀租屋處分贓款的，伊記得伊拿幾千
    元而已。因為伊之前有欠黃徵耀錢，所以黃徵耀拿比較多錢
    ，當作還他的錢。因為伊第1 次行搶並無還清欠黃徵耀的錢
    ，所以後來伊等還搶第2 次。伊是經由黃徵耀之介紹認識蕭
    博文，而黃徵耀之交通工具只有蕭博文之機車，伊等每次行
    搶都是用蕭博文之機車。伊跟蕭博文有搶過2 次，但不知道
    會判這麼重，故伊與蕭博文上訴高院時才決定要講實話，蕭
    博文也認識黃徵耀，他們算是同學關係等語（參見上開本院
    訴字卷第39頁至第40頁反面、第41頁反面至第42頁）。證人
    蕭博文則於偵查中結證稱：伊於98年1 月23日凌晨3 時30分
    許沒有與蕭聖涵共同持槍前往桃園縣中壢市○○路31號全家
    便利商店強盜財物，伊之前之所以承認是因為警察跟伊說講
    1 件跟講4 件罪都是一樣，所以伊就替黃徵耀頂罪，到高院
    才知道一罪一罰，所以在高院才會把黃徵耀供出來。此外，
    伊在移送地檢署時，在候審室有問蕭聖涵另外一個犯案的人
    是誰，蕭聖涵才跟伊說是黃徵耀。因為伊住家裡，是黃徵耀
    載伊回家，再騎伊的車子回黃徵耀的租屋處，所以伊的車子
    放在黃徵耀租屋處等語（參見上開偵緝卷第38頁至第39頁、
    上開他字卷第14頁）；復於臺灣高等法院另案（臺灣高等法
    院98 年 度上訴字第3107號案件）審理時供陳：4 件案件中
    ，第1件 、第3 件伊沒有做，第2 件、第4 件伊有參與，在
    派出所時員警說1 條罪與4 條罪差不多，所以伊4 件都承認
    ，但第1 件跟第3 件是黃徵耀做的等語（參見臺灣高等法院
    98年度上訴字第3107號卷第54頁）；繼於本院審理時結證稱
    ：伊與黃徵耀是念啟英高中時認識，退伍之後才比較有聯絡
    ，黃徵耀本來有機車，後來因為經濟有問題，所以在97年年
    底左右賣掉機車，之後他就沒有交通工具，都是伊載黃徵耀
    ，伊在黃徵耀沒有機車後，把伊的機車及藍色安全帽借給黃
    徵耀。在警詢時警察跟伊說蕭聖涵承認4 件，伊承認1 件，
    怎麼可能只有1 件，伊沒有跟別人確認警察說判1 件跟判4
    件差不多這件事，伊有問過法律扶助律師或是公辯律師，當
    時對方告知伊1 件是7 年，伊有數件可能判10年到12年左右
    ，但後來伊覺得判太重，伊家人幫伊請律師，伊才知道現在
    是一罪一罰，所以伊才講出實情。伊在98年1 、2 月間有把
    伊的機車及安全帽借給黃徵耀使用，因為多是黃徵耀載伊回
    家後，伊讓黃徵耀騎機車回他租屋處。伊第1 次跟蕭聖涵去
    行搶時，蕭聖涵就有跟伊說他也有跟黃徵耀去行搶過，但伊
    不知道他們去搶了幾次，伊最後一次跟蕭聖涵一起去行搶時
    ，蕭聖涵沒有告訴伊他跟黃徵耀行搶過幾次，伊是進來後才
    聽蕭聖涵說等語（參見上開本院訴字卷第42頁反面至第44頁
    ）。互核證人2 人上開證述可知，證人蕭聖涵確係於另案（
    本院98 年 度訴字第440 號案件）判決後，始決意坦白說出
    實情為證人蕭博文平反，參以證人蕭聖涵事後翻異前詞之供
    述係在自己亦有參與本案之基礎上供出被告，並未閃避己身
    責任，佐以其與被告並無怨隙，因此甘冒偽證處罰而設詞誣
    陷被告可能性，自是甚低，其於本院審理時所為之證述當可
    採信。另證人蕭聖涵於犯案當時（即98年1 月23日）甫從雲
    林北上桃園工作半年，且其工作地點在其位於中原大學附近
    租屋處步行可達之距離，平日又無交通工具，對於桃園縣中
    壢市之路況不熟等情，業據證人蕭聖涵於本院審理時結證明
    確（參見上開本院訴字卷第41頁），參以證人蕭博文於本院
    審理時亦結證稱：伊在被告將機車賣掉後即將自己的機車及
    安全帽借給被告等語（參見上開本院訴字卷第42頁反面），
    足徵被告對於桃園縣中壢市之地理環境遠較證人蕭聖涵熟悉
    ，故其確有選定行搶之便利商店及擇定行搶後逃亡路線之能
    力。佐以被告當時既已因經濟上之困境將其自身賴以代步之
    機車變賣求現，則其實有提議行搶便利商店之動機，被告上
    開所辯，顯係事後推諉卸責之詞，不足採信。
  (二)就犯罪事實欄一(二)部份：
    訊據被告黃徵耀矢口否認其有參與該次犯行，並辯稱：伊沒
    有去，伊應該在家裡睡覺云云（參見上開本院訴字卷第46頁
    ）。惟：
  1.被告黃徵耀於98年12月25日偵查時否認其有於98年2 月10日
    凌晨3 時5 分前往桃園縣中壢市○○路○ 段63號全家便利商
    店強盜（參見上開他字卷第39頁）；復於99年12月10日偵查
    時供陳：伊有無於98年2 月10日凌晨3 時5 分前往桃園縣中
    壢市○○路○ 段63號全家便利商店強盜，伊忘記了云云，復
    旋即改稱：第2 次伊有點知道他（即蕭聖涵）要去強盜云云
    （參見上開偵緝字卷第17頁）；繼於本院100 年6 月13日準
    備程序中陳述：起訴犯罪事實一(二)伊去的時候就知道了，是
    伊跟蕭聖涵一起去強盜。這部分伊認罪。這次搶到的錢是伊
    等平分。蕭聖涵到哪裡都帶著他的槍。但是伊不知道他當天
    有無帶槍。當天在超商內他有無拿出槍，伊沒有看到云云（
    參見上開本院審訴卷第35頁反面）；繼於本院100 年7 月13
    日準備程序時否認起訴書犯罪事實一(二)所載之事實，辯稱：
    伊沒有去，也沒有分到錢（參見上開本院審訴卷第39頁反面
    ）；再於本院100 年8 月14日準備程序時辯稱：伊沒有去，
    伊在家裡睡覺云云（參見上開本院卷第18頁反面），互核被
    告前後供述顯有不一，其供詞之憑信性已屬有疑。
  2.又證人蕭聖涵於偵查時結證稱：98年2 月10日凌晨3 時5 分
    有與黃徵耀共同持槍前往桃園縣中壢市○○路○ 段63號全家
    便利商店強盜財物，當時是黃徵耀約伊去，是黃徵耀決定，
    伊不知道路，黃徵耀騎車，伊等隨機進入商店，那間超商在
    黃徵耀奶奶住處附近，由黃徵耀準備口罩、安全帽及蕭博文
    所有之機車，由伊用口罩遮住機車車牌，伊進去店內行搶，
    黃徵耀在外把風，該次伊等得款13,000元，所得款項由伊跟
    黃徵耀在第一次強盜附近的網咖朋分等語（參見上開偵緝卷
    第30頁至第31頁、上開他字卷第39頁）；復於臺灣高等法院
    另案（臺灣高等法院98年度上訴字第3107號案件）審理時供
    陳：第1 次、第3 次都是搶全家，但那2 次蕭博文均未參與
    ，那2 次是伊與黃徵耀共同行搶等語（參見臺灣高等法院98
    年度上訴字第3107號卷第37頁、第55頁至第56頁）；繼於本
    院審理時結證稱：第2 次也是在半夜2 、3 點，伊等因為錢
    花光了，所以在黃徵耀租屋處講好要行搶，搶的方式跟第1
    次一樣，伊等也是先準備安全帽、口罩、槍枝，這次也是黃
    徵耀騎蕭博文的車載伊，伊不知道他騎到哪裡，他跟伊說是
    他奶奶家附近，伊等先停在超商附近的一條巷子，由伊先用
    口罩把車牌遮住，後來黃徵耀載伊到全家便利商店門口，伊
    一樣戴著安全帽、口罩、槍、手套進去超商行搶，伊記得這
    次也搶到1 萬多元，伊搶到之後也是由黃徵耀接應，但這次
    為了避免被發現，所以伊等先把機車停在黃徵耀奶奶家，再
    坐計程車回到黃徵耀租屋處附近的網咖。因為伊第1 次行搶
    並無還清欠黃徵耀的錢，所以後來伊等還搶第2 次。第2 次
    搶到的錢先對分後，伊再還黃徵耀剩餘的款項。伊是經由黃
    徵耀介紹認識蕭博文，而黃徵耀之交通工具只有蕭博文之機
    車，伊等每次行搶都是用蕭博文之機車。伊跟蕭博文有搶過
    2 次，但不知道會判這麼重，故伊與蕭博文上訴高院時才決
    定要講實話，蕭博文也認識黃徵耀，他們算是同學關係等語
    （參見上開本院訴字卷第第40頁至第42頁）。證人蕭博文則
    於偵查中結證稱：伊於98年2 月10日凌晨3 時5 分許沒有與
    蕭聖涵共同持槍前往桃園縣中壢市○○路○ 段63號全家便利
    商店強盜財物，伊之前之所以承認是因為警察跟伊說講1件
    跟講4 件罪都是一樣，所以伊就替黃徵耀頂罪，到高院才知
    道一罪一罰，所以才把黃徵耀供出來。此外，伊在移送地檢
    署時，在候審室有問蕭聖涵另外一個犯案的人是誰，蕭聖涵
    才跟伊說是黃徵耀。因為伊住家裡，是黃徵耀載伊回家，再
    騎伊的車子回黃徵耀的租屋處，所以伊的車子放在黃徵耀租
    屋處等語（參見上開偵緝卷第38頁至第39頁、上開他字卷第
    14頁）；復於臺灣高等法院另案（臺灣高等法院98年度上訴
    字第3107號案件）審理時供陳：4 件案件中，第1 件、第3
    件伊沒有做，第2 件、第4 件伊有參與，在派出所時員警說
    1 條罪與4 條罪差不多，所以伊4 件都承認，但第1 件跟第
    3 件是黃徵耀做的等語（參見臺灣高等法院98年度上訴字第
    3107號卷第54頁）；繼於本院審理時結證稱：伊與黃徵耀是
    念啟英高中時認識，退伍之後才比較有聯絡，黃徵耀本來有
    機車，後來因為經濟有問題，所以在97年年底左右賣掉機車
    ，之後他就沒有交通工具，都是伊載黃徵耀，伊在黃徵耀沒
    有機車後，把伊的機車及藍色安全帽借給黃徵耀。在警詢時
    警察跟伊說蕭聖涵承認4 件，伊承認1 件，怎麼可能只有1
    件，伊沒有跟別人確認警察說判1 件跟判4 件差不多這件事
    ，伊有問過法律扶助律師或是公辯律師，當時對方告知伊1
    件是7 年，伊有數件可能判10年到12年左右，但後來伊覺得
    判太重，伊家人幫伊請律師，伊才知道現在是一罪一罰，所
    以伊才講出實情。伊在98年1 、2 月間有把伊的機車及安全
    帽借給黃徵耀使用，因為多是黃徵耀載伊回家後，伊讓黃徵
    耀騎機車回他租屋處。伊第1 次跟蕭聖涵去行搶時，蕭聖涵
    就有跟伊說他也有跟黃徵耀去行搶過，但伊不知道他們去搶
    了幾次，伊最後一次跟蕭聖涵一起去行搶時，蕭聖涵沒有告
    訴伊他跟黃徵耀行搶過幾次，伊是進來後才聽蕭聖涵說等語
    （參見上開本院訴字卷第42頁反面至第44頁）。互核證人2
    人上開證述可知，證人蕭聖涵確係於另案（本院98年度訴字
    第440 號案件）判決後，始決意坦白說出實情為證人蕭博文
    平反，參以證人蕭聖涵事後翻異前詞之供述係在自己亦有參
    與本案之基礎上供出被告，並未閃避己身責任，佐以其與被
    告並無怨隙，因此甘冒偽證處罰而設詞誣陷被告可能性，自
    是甚低，其於本院審理時所為之證述當可採信。另此次行搶
    之便利商店位於元智大學附近，核與證人蕭聖涵於本院審理
    時結證稱：該次行搶地點是黃徵耀奶奶家附近等語（參見上
    開本院訴字卷第40頁）相符，亦與證人蕭博文於本院審理時
    結證稱：被告奶奶家在元智大學附近的小眷村裡等語（參見
    上開本院訴字卷第43頁反面）相吻合，足徵被告與第2 次行
    搶之地點確有地緣關係，其具有規劃該次行搶地點及逃亡路
    線之能力，佐以被告如前所述確因經濟壓力而有行搶之動機
    ，是被告上開辯稱是否可採，確屬有疑。參以被告經以熟悉
    測試法（Acquaintance Test ）及區域比對法（BI-ZoneCom
    parison Techniques）實施測謊，就你有和他（蕭聖涵）
    一起搶便利商店嗎？你有和他（蕭聖涵）一起搶便利商店
    嗎？；及你有在便利商店外接應（逃逸）嗎？等問題呈現
    情緒波動反應，研判有說謊，有內政部警政署刑事警察局99
    年3 月31日刑鑑字第0990043233號鑑定書暨隨函所附之測謊
    鑑定過程參考資料在卷可稽（參見臺灣桃園地方法院檢察署
    99年度偵字第1631號卷第9 頁至第15頁），益徵被告上開所
    辯，顯係事後推諉卸責之詞，不足採信。
  (三)按強盜罪之強暴、脅迫，祇須抑壓被害人之抗拒或使被害人
    身體上、精神上，處於不能抗拒之狀態為已足，其暴力縱未
    與被害人身體接觸，仍不能不謂有強暴、脅迫行為；又按強
    盜罪所施用之強暴、脅迫手段，祇須足以壓抑被害人之抗拒
    ，使其喪失意思自由為已足，縱令被害人實際無抗拒行為，
    仍於強盜罪之成立，不生影響；再攜帶假手槍，冒充真槍以
    威脅事主，奪取財物，已達於使人不能抗拒之程度，應成立
    強盜罪（最高法院22年上字第317 號、30年上字第3023號、
    26年滬上字第9 號判例意旨足資參照）。而認定被害人是否
    已達「至使不能抗拒」之程度，應以被告行為時之強弱程度
    綜合當時之具體事實，按多數人之客觀常態情狀決之，亦即
    視該手段施用於相類似之情狀下，是否足使一般人處於不能
    抗拒之制壓程度而定之。亦即強盜罪之強暴、脅迫，以所施
    用威嚇之程度，「客觀上」足以壓抑被害人之意思，至使不
    能抗拒為已足。至施用之威嚇手段，客觀上是否足以壓抑被
    害人之意思自由，應依一般人在同一情況下，其意思自由是
    否因此受壓制為斷，不以被害人之主觀意思為準（參看最高
    法院87年臺上字第3705號、91年臺上字第290 號、93年臺上
    字第1166號、94年臺上字第2266號判決）。查，證人劉昱顯
    於警詢時證稱：於98年1 月23日3 時30分許，在中壢市○○
    路31號，1 名男子手持黑色手槍進入伊任職之全家便利商店
    內，用槍枝指著伊說『搶劫』，然後叫伊打開收銀機後，就
    進入櫃檯自己從收銀機內拿完錢後並跑出便利商店等語（參
    見臺灣桃園地方法院檢察署98年度偵字第3885號卷第28頁至
    第29頁）；證人詹雲哲於偵查中證稱：98年2 月10日伊在中
    壢市○○路○ 段全家便利商店值班，看見1 個人走進來，戴
    手套，全罩安全帽，穿風衣靠近伊，拉了1 下槍的保險，伊
    一開始還沒意識到他要做什麼，他就繞進櫃檯後朝地板開槍
    （依前所述，應非擊發，只是蕭聖涵製造擊發之假象），聲
    音很大，接著他就拿著槍指著伊，伊很害怕，他示意伊開收
    銀機，手就一直拿收銀機的錢，他拿完第1 臺收銀機，就問
    伊哪裡還有收銀機，然後用槍指著伊肚子，他彎腰去開第2
    臺收銀機，他把另1 臺收銀機的錢也拿走等語（參見上開偵
    字卷第33頁至第34頁）；被告蕭聖涵既持客觀上足以傷害人
    身，可作為兇器使用之手槍，均近身喝令證人劉昱顯、詹雲
    哲將收銀機打開，當時皆正值深夜，便利商店內分別僅有證
    人劉昱顯、詹雲哲1 人當班，無人可以救援，在當時急迫緊
    張情況下，根本無法辨識被告蕭聖涵所持手槍之真假，衡諸
    社會一般通念，被告蕭聖涵持外型酷似真槍之手槍，指著證
    人劉昱顯、詹雲哲，在客觀上自足以使渠等心生畏懼，壓制
    渠等之意思自由，且證人劉昱顯、詹雲哲在主觀上確因被告
    蕭聖涵之脅迫行為不敢為任何舉動，而遵命開啟收銀機，已
    如前述，足認渠等均處於不能抗拒之狀態無訛。
  (四)綜上，被告上開犯行事證均已經明確，其犯行均堪以認定。
二、適用法律部分：
  (一)按共同正犯間，在合同意思範圍內，各自分擔犯罪行為之一
    部，相互利用他人之行為，以達其犯罪之目的者，原不必每
    一階段均參與，祇須分擔犯罪行為之一部，即應對於全部所
    發生之結果共同負責，是共同正犯之行為，應整體觀察，就
    合同犯意內所造成之結果同負罪責，而非僅就自己實行之行
    為負責。次按刑法所稱之攜帶兇器，其兇器種類並無限制，
    凡客觀上足對人之生命、身體、安全構成威脅，具有危險性
    之器械均屬之，且祇須行為時攜帶此種具有危險性之器械為
    已足，並不以攜帶之初有行兇之意圖為必要（最高法院79年
    臺上字第5253號判例意旨足資參照）。查，被告黃徵耀係與
    共犯蕭聖涵事前基於共同強盜之犯意，參與犯罪事實欄一所
    載之強盜犯行，並於事後分贓，雖被告黃徵耀僅在外接應把
    風，未著手強暴行為，但既以自己犯罪之意思而為，仍應負
    共犯之責。另扣案之手槍1 支（槍枝管制編號0000000000）
    ，經送鑑定結果雖不具殺傷力，已如上述。惟依卷附照片及
    扣案槍枝觀之，手槍之槍身、滑套、彈匣、槍管均屬鐵製，
    質地堅硬，在客觀上顯足以對人之生命、身體、安全構成威
    脅，自可做兇器使用甚明。故核被告黃徵耀就犯罪事實欄一
    所為，均係犯刑法第330 條第1 項、第321 條第1 項第3 款
    之攜帶兇器強盜罪。被告黃徵耀就犯罪事實欄一所載之2 次
    犯行，與共犯蕭聖涵有犯意聯絡及行為分擔，為共同正犯。
    被告黃徵耀與共犯蕭聖涵所為之上開2 次犯行，犯意個別，
    行為互殊，應予分論併罰。
  (二)爰審酌被告黃徵耀正值青壯年，不依循正軌賺取財物，竟與
    共犯蕭聖涵攜帶前揭不具殺傷力之手槍至便利超商強盜財物
    ，嚴重破壞社會治安，危及各該被害人人身安全及侵害店家
    財產，對社會所造成之危害不可謂之不大，兼衡被告黃徵耀
    犯後僅坦承部分犯行，犯後態度不佳，及其素行、犯罪動機
    及所得之利益等一切情狀，量處如主文所示之刑，並定其應
    執行刑。
  (三)查扣案不具殺傷力之手槍壹支（含彈匣壹個，槍枝管制編號
    ：0000000000）係共犯蕭聖涵所有，業據證人蕭聖涵於本院
    審理時供陳明確，乃共犯蕭聖涵所有供犯罪所用之物，依共
    犯連帶沒收之法理，爰依刑法第38條第1 項第2 款規定宣告
    沒收。至扣案之藍色全罩式安全帽1 頂，乃證人蕭博文所有
    之物，業據證人蕭博文於本院審理時證述明確，亦非違禁物
    ，爰不予宣告沒收，附此敘明。另扣案之黃色全罩式安全帽
    1 頂、綠色口罩1 個、手套1 雙，分別係證人蕭聖涵與蕭博
    文所有供渠等另案涉犯犯罪所用之物，與被告黃徵耀與共犯
    蕭博文所涉上開犯行無涉，亦非違禁物，爰不予宣告沒收。
    又扣案之黑灰色口罩1 個並無證據證明與本案有何關連，爰
    不予宣告沒收。末證人蕭聖涵於涉犯本案所戴銀色安全帽、
    口罩、手套，及用以遮蔽機車號牌之口罩，均未扣案且已遭
    共犯蕭聖涵丟棄，業經共犯蕭聖涵於另案供承在卷（參見本
    院98年度訴字第440 號卷第45頁反面），且無證據證明現仍
    存在，為免將來執行之困難，爰均不予宣告沒收，併此敘明
    。
據上論斷，應依刑事訴訟法第299 條第1 項前段，刑法第330 條
第1 項、第321 條第1 項第3 款、第28條、第51條第5 款、第38
條第1 項第2 款，判決如主文。
本案經檢察官吳靜怡到庭執行職務。
中    華    民    國    100   年    9     月    29    日
                  刑事第五庭審判長法  官  潘政宏
                                  法  官  劉淑玲
                                  法  官  石蕙慈
以上正本證明與原本無異。
如不服本判決應於收受判決後10日內向本院提出上訴書狀，並應
敘述具體理由。其未敘述上訴理由者，應於上訴期間屆滿後20日
內向本院補提理由書( 均須按他造當事人之人數附繕本) 「切勿
逕送上級法院」。
                                    書記官  羅婉榕
中    華    民    國   100    年    9     月    30    日
附錄：本案論罪科刑法條全文
中華民國刑法第330 條
（加重強盜罪）
犯強盜罪而有第321 條第1 項各款情形之一者，處7 年以上有期
徒刑。
前項之未遂犯罰之。
中華民國刑法第321 條
（加重竊盜罪）
犯竊盜罪而有左列情形之一者，處6 月以上、5 年以下有期徒刑
：
一、於夜間侵入住宅或有人居住之建築物、船艦或隱匿其內而犯
    之者。
二、毀越門扇、牆垣或其他安全設備而犯之者。
三、攜帶兇器而犯之者。
四、結夥三人以上而犯之者。
五、乘火災、水災或其他災害之際而犯之者。
六、在車站或埠頭而犯之者。
前項之未遂犯罰之。